臺灣臺東地方法院刑事判決　　　　　　　 96年度易字第302號
公　訴　人　臺灣臺東地方法院檢察署檢察官
被　　　告　甲○○
　　　　　　　　　　（現羈押於臺灣臺東看守所）
上列被告因違反水土保持法等案件，經檢察官提起公訴（96年度
偵字第1893號），被告於準備程序中就被訴事實為有罪之陳述，
本院合議庭裁定由受命法官獨任進行簡式審判程序，判決如下：
    主  文
甲○○共同在公有山坡地內，未經同意擅自從事採取土石之使用
，致生水土流失，處有期徒刑壹年肆月。
    事  實
一、甲○○前因竊盜案件，經本院於民國（下同）95年 5月24日
    以95年度成簡字第11號刑事簡易判決判處有期徒刑 5月，95
    年6月19日判決確定，而於95年8月10日易科罰金執行完畢，
    猶不知悔改，在未向各該目的事業主管機關申請核准，亦未
    經調查規劃，並未依水土保持技術規範實施水土保持之處理
    與維護之情形下，竟仍與嚴俊政（另聲請簡易判決處刑，經
    本院成功簡易庭判處有期徒刑 2月，因其提起上訴，現由本
    院審理中）基於意圖為自己不法所有之犯意聯絡，於96年 8
    月13日晚上 8時10分許，駕駛已註銷之自用小貨車（原車牌
    號碼WT-9440號）前往臺東縣長濱鄉三間村真柄橋北端約300
    公尺處城仔埔海邊之公有山坡地內，以畚箕盛裝砂石至該自
    用小貨車內之方式，共同竊取砂石約 1,000公斤，得手後據
    為己有，並將所竊得之砂石載至同鄉全亨預拌場附近時，為
    警於同日晚上 8時40分許攔檢而查獲上情，並扣得甲○○所
    有之畚箕2個。後經警於翌日上午10時5分許，會同臺東縣政
    府河川管理課人員至上開山坡地履勘，發現甲○○等人在緊
    鄰海岸線之現場挖取砂石後，造成面積約 2平方公尺之坑洞
    ，因未做水土保持之處理與維護，致海水流入該坑洞，使海
    岸線向內陸減縮，致生水土流失。
二、案經臺東縣警察局大武分局報告臺灣臺東地方法院檢察署檢
    察官偵查起訴。
    理  由
一、按除被告所犯為死刑、無期徒刑、最輕本刑為三年以上有期
    徒刑之罪或高等法院管轄第一審案件者外，於第一次審判期
    日前之準備程序進行中，被告先就被訴事實為有罪之陳述時
    ，審判長得告知被告簡式審判程序之旨，並聽取當事人、代
    理人、辯護人及輔佐人之意見後，裁定進行簡式審判程序，
    刑事訴訟法第 273條之1第1項定有明文。經核被告甲○○所
    犯係死刑、無期徒刑、最輕本刑為三年以上有期徒刑以外之
    罪，其於準備程序中就被訴事實為有罪之陳述，經法官告知
    簡式審判程序之旨，並聽取公訴人及被告之意見後，本院爰
    依首揭規定，合議裁定由受命法官獨任進行簡式審判程序，
    合先敘明。
二、認定犯罪事實所憑之證據及理由：
　(一)被告於警詢、檢察官偵查中及本院審理時均自白前揭事實。
  (二)證人嚴俊政於警詢時之證述。
  (三)臺東縣政府會勘紀錄 1紙：確定被告所竊取的砂石約1000公
    斤及犯罪地點。
  (四)刑案現場測繪圖 2紙：顯示犯罪地點之位置。
  (五)照片14張：上開自用小貨車內裝有砂石及現場情形。
  (六)臺東縣政府96年 9月27日府農土字第0960074290號函及所附
    之臺灣省山坡地範圍地段明細表（訂正後）：確認本件之現
    場屬山坡地範圍。
  (七)扣案之畚箕 2個：犯罪工具。
  (八)綜上足證被告自白與事實相符，事證明確，其犯行堪予認定
    。
三、論罪科刑之理由：
  (一)按在公有山坡地從事採取土石之行為，應經調查規劃，依水
    土保持技術規範實施水土保持之處理與維護，水土保持法第
    8 條第1項第3款定有明文；又在山坡地採取土石，應實施水
    土保持之處理與維護，且在公有山坡地內，不得擅自從事採
    取土石之利用山坡地行為，山坡地保育利用條例第9條第4款
    、第10亦分別定有明文。被告於本件之公有山坡地上，未依
    水土保持技術規範實施水土保持之處理與維護，亦未經同意
    擅自採取土石，違反水土保持法第 8條第1項第3款及山坡地
    保育利用條例第9條第4款、第10條之規定，破壞上開土地原
    有地貌，造成海岸線向內陸減縮，致生水土流失之結果，核
    其所為，係犯水土保持法第32條第 1項之罪及山坡地保育利
    用條例第34條第 1項之罪。
  (二)因上開水土保持法規定係山坡地保育利用條例之特別法（最
    高法院88年度臺非字第 278號判決意旨足參），自應適用水
    土保持法第32條第 1項之罪論處（司法院第45期司法業務研
    究會結論參照，載於刑事法律專題研究〈17〉第118至122頁
    ）。又公訴人雖認被告犯刑法第320條第1項之普通竊盜罪，
    然前開水土保持法既係山坡地保育利用條例之特別法，而山
    坡地保育利用條例第34條第 1項規定，又係刑法竊盜罪之特
    別規定，依特別法優於普通法之原則，僅能論以水土保持法
    第32條第 1項之罪，不另論刑法之竊盜罪，併此敘明。
  (三)被告與嚴俊政二人彼此間，具有犯意聯絡及行為分擔，為共
    同正犯。
  (四)查被告前曾因竊盜案件，經本院於95年5月24日以95年度成
    簡字第11號刑事簡易判決判處有期徒刑5月，95年6 月19日
    判決確定，而於95年8月10日易科罰金執行完畢，此有臺灣
    高等法院被告全國前案紀錄表、臺灣臺東地方法院檢察署刑
    案資料查註紀錄表各一件在卷可按，其於 5年內再犯本案有
    期徒刑以上之罪，係屬累犯，應依刑法第47條之規定加重其
    刑。
  (五)爰審酌被告前已有多次盜採砂石之前科（見卷附臺灣高等法
    院被告前案紀錄表），竟為圖私利又犯本案，其年輕力壯，
    卻不思以正當方法獲取財物，而一再盜採砂石，破壞海岸自
    然景觀，暨其犯罪之動機、目的、手段、犯罪後坦承犯行等
    一切情狀，量處如主文所示之刑。
  (六)扣案之畚箕 2個為被告所有供本件犯罪所用之物，據其供明
    在卷，應依刑法第38條第1項第2款之規定宣告沒收。
  (七)又公訴人另認被告有犯罪習慣，聲請諭知於刑之執行前，令
    入勞動場所強制工作等語。惟按保安處分係針對受處分人將
    來之危險性所為之處置，以達教化、治療之目的，為刑罰之
    補充制度。我國現行刑法採刑罰與保安處分雙軌制，係在維
    持行為責任之刑罰原則下，為協助行為人再社會化之功能，
    以及改善行為人潛在之危險性格，期能達成根治犯罪原因、
    預防犯罪之特別目的。是保安處分中之強制工作，旨在對嚴
    重職業性犯罪及欠缺正確工作觀念或無正常工作因而犯罪者
    ，強制其從事勞動，學習一技之長及正確之謀生觀念，使其
    日後重返社會，能適應社會生活。竊盜犯贓物犯保安處分條
    例第3條第1項規定：18歲以上之竊盜犯、贓物犯，有犯罪之
    習慣者，得於刑之執行前，令入勞動場所強制工作，即係本
    於保安處分應受比例原則之規範，使保安處分之宣告，與行
    為人所為行為之嚴重性、行為人所表現之危險性及對於行為
    人未來行為之期待性相當之意旨而制定，而由法院視行為人
    之危險性格，決定應否令入勞動處所強制工作，以達預防之
    目的，此有最高法院91年度臺上字第6125號判決意旨可資參
    照。而刑法第90條第 1項解釋上亦同。經查：從被告所犯盜
    採砂石犯行之時間、次數觀之，其雖於94年間犯下 3次盜採
    砂石之犯行，惟一直到96年 1月22日、同年5月3日，才又分
    別犯下2件盜採砂石案件，該2件案件因被告提起上訴，目前
    由臺灣高等法院花蓮分院審理中，尚未判決確定，被告之行
    為，核與一般慣竊之懶惰成習，長期間且有計劃一再多次數
    而以犯罪成為日常習慣之情形有所不同，應屬一時貪念所為
    之犯罪行為，而非有犯罪習慣之人，且其平日從事務農之工
    作，業據被告供承在卷，尚非無固定工作或無正常工作，在
    無證據證明其欠缺正確工作觀念下，自難僅以被告前曾犯罪
    ，即認執行成效不佳，而有強制工作之必要，是本院認上開
    對被告宣告之刑，應足以收矯治之效，而得體現司法正義，
    並契合社會感情，參以諭知被告強制工作並非矯正其竊盜犯
    行之唯一方法而需合乎一定之比例，以求得法益間之均衡等
    情綜合以觀，本院認尚無對被告諭知宣告強制工作之必要，
    附此敘明。
四、應適用之法條：
  (一)刑事訴訟法第299條第1項前段、第273條之1第1項。
　(二)水土保持法第32條第1項、刑法第11條前段、第28條、第47
    條第1項、第38條第1項第2款。
本案經檢察官乙○○到庭執行職務。
中　　華　　民　　國　　96　　年　　10　　月　　24　　日
                  刑事第四庭    法  官  陳弘能
以上正本證明與原本無異。
如不服本判決應於收受本判決後10日內向本院提出上訴書狀；上
訴書狀應敘述具體理由。未敘述上訴理由者，應於上訴期間屆滿
後20日內向本院補提理由書狀（均須按他造當事人之人數附繕本
）。「切勿逕送上級法院」。
                                書記官  陳俊德
中　　華　　民　　國　　96　　年　　10　　月　　24　　日
水土保持法第32條第1項
在公有或私人山坡地或國、公有林區或他人私有林區內未經同意
擅自墾殖、占用或從事第8條第1項第2款至第5款之開發、經營或
使用，致生水土流失或毀損水土保持之處理與維護設施者，處六
個月以上5年以下有期徒刑，得併科新台幣60萬元以下罰金。但
其情節輕微，顯可憫恕者，得減輕或免除其刑。
